臺灣雲林地方法院刑事裁定　　　　　　　100年度聲字第942號
聲　請　人
即被告之妹　張雅婷
被　　　告　張福
上列聲請人因被告強盜等案件（100 年度訴字第279 號），聲請
撤銷及停止羈押，本院裁定如下：
    主  文
聲請駁回。
    理  由
一、聲請意旨略以：按羈押以有羈押之原因及必要為要件，被告
    有固定住居所，顯無逃亡之虞；被告就持有改造手槍及子彈
    罪，已為認罪之答辯。被告未於民國99年12月26日指使共同
    被告黃吉煌、曾玉熙至吳芳岩住處強盜財物，或事後分贓，
    公訴人尚乏積極證據足以證明被告涉有強盜罪嫌；且共犯均
    已到案，證人均已行交互詰問完畢，更無串證之虞，又依共
    同被告黃吉煌、曾玉熙之供述，係前往向吳芳岩借錢，其間
    縱有恐嚇被害人，至多僅為恐嚇取財之犯行，並非重罪，故
    被告顯無羈押之原因及必要，原裁定為准予羈押之裁定顯有
    違誤，應予撤銷或停止羈押，以保人權云云。
二、司法院大法官會議釋字第665 號解釋，並非直接宣告刑事訴
    訟法第101 條第1 項第3 款之規定違憲。至就刑事訴訟法第
    101 條第1 項第3 款規定之合憲解釋，究應如何限縮？由該
    號解釋之解釋理由書中明載：「刑事訴訟法第101 條第1 項
    第3 款規定之羈押，係因被告所犯為死刑、無期徒刑或最輕
    本刑為5 年以上有期徒刑之罪者，其可預期判決之刑度既重
    ，該被告為規避刑罰之執行而妨礙追訴、審判程序進行之可
    能性增加，國家刑罰權有難以實現之危險，該規定旨在確保
    訴訟程序順利進行，使國家刑罰權得以實現，以維持重大之
    社會秩序及增進重大之公共利益，其目的洵屬正當。又基於
    憲法保障人民身體自由之意旨，被告犯上開條款之罪嫌疑重
    大者，仍應有相當理由認為其有逃亡、湮滅、偽造、變造證
    據或勾串共犯或證人等之虞，法院斟酌命該被告具保、責付
    或限制住居等侵害較小之手段，均不足以確保追訴、審判或
    執行程序之順利進行，始符合該條款規定，非予羈押，顯難
    進行追訴、審判或執行之要件，此際羈押乃為維持刑事司法
    權有效行使之最後必要手段，於此範圍內，尚未逾越憲法第
    23條規定之比例原則，符合本院釋字第392 號、第653 號、
    第654 號解釋意旨，與憲法第8 條保障人民身體自由及第16
    條保障人民訴訟權之意旨，尚無違背。」等語可知，上開大
    法官會議解釋並非單純宣告刑事訴訟法第101 條第1 項第3
    款之重罪羈押原因係屬違憲，而係要求附加考量被告除犯重
    罪外，是否有「相當理由」認為其有逃亡、湮滅、偽造、變
    造證據或勾串共犯或證人等之虞。而所謂之「相當理由」，
    係指重罪羈押之發動，被告如何併存有逃亡或滅證之虞，於
    判斷具體個案之情況，應有「合理之依據」，不得出以揣測
    ；與第1 、2 款之所定，僅止程度判斷上之差異（說服法院
    之程度），並非本質有何不同，而在整體評價上，針對所有
    不利於被告之情狀，舉凡得以任何方式之調查，本乎刑事科
    學之經驗為綜合判斷，而足以使具有一般社會通念之人多數
    認為具有相當高蓋然性之可信度者即可。其門檻固毋須達於
    足認確已存在之程度，但仍應高於「合理之懷疑」。倘該等
    情狀事實已被評價為達到第1 款或第2 款羈押原因之門檻，
    除已滿足第3 款重罪羈押之限縮條件，並為羈押原因之競合
    。風聞傳說固無足論；傳聞證據或傳聞供述，被告之品格證
    據與其所有之個人關係，其來有自之情資線報，甚至經查證
    有其可靠性之匿名檢舉以及其他可得之訊息資料，則均可供
    為判斷審酌是否具有相當理由之依據（最高法院98年度臺抗
    字第691 號裁定意旨參照）。況依法條之體系解釋，該等附
    加考量與單純考量同條第1 項第1 款、第2 款之羈押原因仍
    有程度之不同應予區別，否則不啻等同於廢除同條第1 項第
    3 款之羈押原因。基此，伴同重罪羈押予以考量之逃亡之虞
    ，與單純成為羈押原因之逃亡之虞其強度應有差異，亦即伴
    同重罪羈押考量之逃亡之虞其理由強度可能未必足夠成為單
    獨之羈押原因，然得以與重罪羈押之羈押原因互佐。
三、經查，被告否認有前往被害人吳芳岩住處，或有參與強盜被
    害人吳芳岩財物之犯行，惟有證人即被害人吳芳岩、證人即
    共同被告黃吉煌、曾玉熙之證述在卷可稽，足認被告涉犯刑
    法第330 條第1 項之加重強盜罪，犯罪嫌疑重大。而且，被
    告就非法持有改造手槍及子彈犯行，均坦白承認，可知被告
    前開各項犯行經本院審認結果，若均判決有罪，刑度至少在
    有期徒刑7 年以上，因刑罰制裁嚴厲，逃亡之誘因也隨之增
    加，有相當理由認為被告有逃亡之虞，若命被告具保、責付
    或限制住居等侵害較小之手段，均不足以確保審判之順利進
    行，仍有繼續羈押被告之必要，再參酌被告所為結夥3 人攜
    帶兇器強盜及持有改造手槍、子彈之犯行，危害社會治安甚
    鉅，權衡國家刑事司法權之有效行使、社會秩序及公共利益
    、被告人身自由之私益及防禦權受限制之程度，認對被告維
    持羈押處分尚屬適當、必要，合乎比例原則，並無違前開大
    法官會議解釋意旨（最高法院98年度臺抗字第668 號裁定意
    旨參照）。綜上，本院認為羈押之原因及必要性均尚未消滅
    ，所請撤銷或停止羈押，均難准許，應予駁回。
中    華    民    國   100    年    8     月    25    日
            刑事第六庭    審判長法  官  廖國勝
                                法  官  陳佩怡
                                法  官  陳美利
以上正本證明與原本無異。
如不服本裁定，應於裁定送達後5 日內向本院提出抗告狀（須附
繕本）。
                                書記官  王秀如
中    華    民    國   100    年    8     月    25    日